【裁判字號】    95,訴,499
【裁判日期】    950815
【裁判案由】    毒品危害防制條例
【裁判全文】
臺灣基隆地方法院刑事判決               95年度訴字第499號
公  訴  人  臺灣基隆地方法院檢察署檢察官
被      告  乙○○
                    （現另案在基隆監獄基隆分監執行中）
上列被告因違反毒品危害防制條例案件，經檢察官提起公訴（94
年度毒偵字第1222號），被告就被訴事實為有罪之陳述，本院合
議庭裁定由受命法官獨任進行簡式審判程序審理，判決如下：
    主  文
乙○○連續施用第一級毒品，累犯，處有期徒刑玖月。
    事  實
一、乙○○前因施用毒品案件，經本院以88年度毒聲字第729 號
    、89年度毒聲字第573 號裁定送觀察、勒戒後，均因認無繼
    續施用毒品傾向，先後於民國88年5月21日、89年6月14日出
    勒戒處所，並由臺灣基隆地方法院檢察署檢察官於88年5 月
    17 日以88年度偵字第2347號、於89年6月20日以89年度毒偵
    字第1401號、89年度毒偵緝字第227 號為不起訴處分確定。
    又因施用第一級毒品案件，經本院以89年度毒聲字第1992號
    裁定令入勒戒處所施以強制戒治，於90年2 月23日入戒治所
    ，復經本院以90年度毒聲字第1523號裁定停止戒治，交付保
    護管束，再經本院以91年度毒聲字第62號撤銷停止戒治，至
    91年6 月29日強制戒治期滿執行完畢，該次犯行並經同署檢
    察官以89年度偵字第4140號提起公訴，並經臺灣高等法院於
    90年8月30日以90年度上訴字第2657號判處有期徒刑7月，於
    90年10月5 日確定；復因施用第二級毒品毒品案件，經同署
    檢察官以90年度毒偵字第404 號聲請以簡易判決處刑，經本
    院於90年6月1日以90年度基簡字第229號判處有期徒刑6月，
    如易科罰金，以銀元300元折算1 日，於90年7月20日確定；
    兩者經臺灣高等法院以91年度聲字第548 號裁定定應執行刑
    有期徒刑 1年確定；再因施用第一、二級毒品案件，經同署
    檢察官以91年度毒偵字第21號提起公訴，並經本院於91年2
    月22日以91年度訴字第41號判處有期徒刑8月、7月，應執行
    有期徒刑1年2月，於91年5月27日確定，兩者（1年、1年2月
    ）接續執行，於91年6月30日入監執行，迄92年10月1日縮短
    刑期假釋付保護管束出監，並於93年8月1日保護管束期滿執
    行完畢；另因施用毒品案件，經同署檢察官以95年度毒偵字
    第463號提起公訴，並經本院於95年4月28日以95年度訴字第
    175號判處有期徒刑7月，於95年5月24日確定（於95年6月27
    日入監執行，目前尚在執行中）。詎其仍未戒除毒癮，明知
    海洛因業經公告列為毒品危害防制條例之第一級毒品，不得
    非法持有、施用，仍基於施用第一級毒品海洛因之概括犯意
    ，於上開強制戒治、有期徒刑執行完畢釋放後5年內即自95
    年5月4日上午某時許起至同年6 月14日上午某時止，連續在
    其位於基隆市○○區○○路73之4號5樓住處內等地，以將海
    洛因摻入香菸內吸食之方式，施用第一級毒品海洛因多次，
    平均約每3日施用1次。嗣先後為警於95年5 月4日下午5時45
    分許、同年6 月15日11時30分許，均在基隆市○○區○○路
    73號前查獲，並經其同意採取其排放之尿液送請鑑定結果，
    均呈嗎啡陽性反應，而查悉上情。
三、案經基隆市警察局第四分局報請臺灣基隆地方法院檢察署檢
    察官偵查起訴。
    理  由
一、本件被告乙○○所犯為毒品危害防制條例第10條第1 項之施
    用第一級毒品罪，非死刑、無期徒刑、最輕本刑為3 年以上
    有期徒刑之罪，或高等法院管轄第一審之案件，被告於本院
    準備程序中，就被訴事實為有罪之陳述，經告以簡式審判程
    序之旨，並聽取檢察官、被告之意見後，本院合議庭裁定由
    受命法官進行簡式審判程序，是本件之證據調查，依刑事訴
    訟法第273條之2規定，不受同法第159條第1項、第161條之2
    、第161條之3、第163條之1及第164條至第170條規定之限制
    ，合先敘明。
二、上揭連續施用第一級毒品之事實，業據被告於本院審理時坦
    承不諱，且被告於95年5月4日、95年6 月15日為警採取其親
    自排放之尿液均送請臺灣檢驗科技股份有限公司，經以酵素
    免疫分析法初步檢驗，再以氣相層析質譜儀法確認檢驗結果
    ，均呈嗎啡陽性反應，此有該公司95年5月23日、同年7月10
    日出具之「濫用藥物尿液檢驗報告」2 份在卷可稽；而以該
    公司所用之氣相層析質譜儀分析法之精確度而論，應可剔除
    「偽陽性反應」之可能（行政院國軍退除役官兵輔導委員會
    臺北榮民總醫院83年3月1日北總內字第01855號、同年4月
    7日北總內字第03059號函參照），該檢驗結果自可憑信。
    再者，被告有如事實欄所載因施用毒品案件，先後經觀察、
    勒戒、不起訴處分、強制戒治、停止戒治、撤銷停止戒治、
    起訴科刑之情形，有臺灣高等法院被告全國前案紀錄表、臺
    灣基隆地方法院檢察署檢察官89年度毒偵字第1401號、89年
    度毒偵緝字第227號不起訴處分書、89年度偵字第4140 號起
    訴書、90年度毒偵字第404 號聲請簡易判決處刑書、91年度
    毒偵字第21號起訴書、95年度毒偵字第463 號起訴書、本院
    90年度基簡字第229 號判決書、91年度訴字第41號判決書、
    95年度訴字第175 號判決書等件在卷可稽，事證明確，被告
    於前揭強制戒治、有期徒刑執行完畢釋放後5 年內再犯毒品
    危害防制條例第10條第1 項之施用第一級毒品犯行，洵堪認
    定，應依法論科。
三、查海洛因為毒品危害防制條例第2 條第2項第1款所規定之第
    一級毒品，被告予以施用，核其所為，係犯同條例第10條第
    1 項之施用第一級毒品罪。被告施用毒品期間持有第一級毒
    品之低度行為，為施用之高度行為所吸收，不另論罪。按被
    告行為後，刑法部分條文業於95年7月1日施行（已於94年2
    月2 日修正公布，下稱新刑法；修正前刑法下稱舊刑法），
    而新刑法第2 條乃係係規範行為後法律變更所生新舊法比較
    適用之準據法，故於95年7月1日新刑法修正施行後，如有涉
    及比較新舊法之問題，即應逕依新刑法即現行刑法第2條第1
    項規定，為「從舊從輕」之比較（參見最高法院95年度第8
    次刑事庭會議決議一、(二)）。另於比較時應就罪刑有關之共
    犯、未遂犯、想像競合犯、牽連犯、連續犯、結合犯，以及
    累犯加重、自首減輕暨其他法定加減原因（如身分加減）與
    加減比例等一切情形，本於統一性及整體性原則，綜其全部
    罪刑之結果而為比較。本案被告行為後，累犯之規定業經修
    正，舊刑法第47條累犯之成立，不以再犯之罪係故意犯為限
    ，然新刑法第47條第1 項則以再犯之罪係故意犯為成立累犯
    之要件，此係科刑規範之變更；被告行為後，新刑法刪除舊
    刑法第56條連續犯之規定，此項刪除雖非犯罪構成要件之變
    更，但顯已影響行為人刑罰之法律效果，自屬法律已有變更
    ，均應依刑法第2條第1項規定，為「從舊從輕」之比較，茲
    比較如下：(一)、被告多次施用第一級毒品犯行，時間緊接，
    方法相同，觸犯構成要件相同之罪，顯係基於概括犯意反覆
    為之，依舊刑法第56條連續犯之規定，應論以一罪，並加重
    其刑；而新刑法既已刪除連續犯之規定，則所犯多次施用毒
    品犯行，應依數罪併罰之規定分論併罰，比較結果，此部分
    以被告行為時之舊刑法較有於被告；(二)、被告曾有犯罪事實
    所載犯罪之科刑及刑之執行完畢情形，有臺灣高等法院被告
    前案紀錄表在卷可稽，其受有期徒刑執行完畢後5 年內，故
    意再犯本件有期徒刑以上之毒品危害防制條例第10條第2 項
    之罪，無論依新舊刑法第47條規定，均構成累犯，比較結果
    ，新刑法第47條規定對被告並無較有利之情形。綜合全部罪
    刑之結果為比較，適用舊刑法（行為時法）之規定，對被告
    較屬有利，亦即行為後之法律並未較有利於被告，自應依刑
    法第2條第1項前段「從舊原則」之規定，適用被告行為時之
    法律，即舊刑法規定，先予敘明。又被告上開連續多次施用
    犯行，時間緊接，手法相同，觸犯構成要件同一之罪名，顯
    係基於概括犯意反覆為之，為連續犯，應依舊刑法第56條規
    定，論以連續施用第一級毒品罪，並依法加重其刑。公訴人
    雖僅就被告於95年5月4日下午6時15分許為警採尿前回溯24
    日內施用第一級毒品海洛因之犯行起訴，餘者部分未於起訴
    書中敘及（亦尚未移送併辦），惟被告其餘施用第一級毒品
    之事實與前開已起訴之犯罪事實間，具連續犯之裁判上一罪
    關係，已如上述，為起訴效力所及，本院自應一併予以審理
    ，併此敘明。末查，被告曾有犯罪事實欄所載犯罪之科刑及
    刑之執行完畢情形，有臺灣高等法院被告前案紀錄表在卷可
    稽，其5 年內再犯有期徒刑以上之本罪，為累犯，應依舊刑
    法第47條規定，加重其刑。至刑法第11條之規定雖有修正，
    然該條文係使刑法以外刑事特別法得以一體適用刑法總則之
    過渡（搭橋）條款，其規定本身無關罪刑之實質內容，自無
    須為修正前、後之比較，亦即無刑法第2條第1項規定之適用
    ，應逕適用現行刑法第11條之規定，併此敘明。爰審酌被告
    前因施用毒品經強制戒治、徒刑執行完畢後，猶不知戒惕，
    復再施用第一級毒品，無視於毒品對於自身健康之戕害及國
    家對於杜絕毒品犯罪之禁令，顯無戒斷之決心，然念及其前
    開犯罪係戕害自身，尚未害及他人，且犯罪後復坦承犯行，
    態度尚佳等一切情狀，量處如主文所示之刑，以資儆懲（至
    刑法第57條之規定雖有修正，然該條文為法院就刑之裁量審
    認標準見解之明文化，非屬法律之變更，此亦有最高法院95
    年度第8 次刑事庭會議決議六、(一)可資參照，自無修須為正
    、前後之比較，亦即無刑法第2條第1項規定之適用，應逕依
    現行刑法第57條之規定量處）。
據上論斷，應依刑事訴訟法第273條之1第1項、第299 條第1項前
段，毒品危害防制條例第10條第1項，刑法第11條前段、第2條第
1項前段、舊刑法第56條、第47條，判決如主文。
本案經檢察官甲○○到庭執行職務。
中    華    民    國    95    年    8     月    15    日
                  刑事第二庭  法  官  許心
以上正本證明與原本無異。
如不服本判決應於收受本判決送達後10日內向本院提出上訴書狀
。
中    華    民    國    95    年    8     月    15    日
                              書記官  邱李和
附錄本判決論罪之法條：
毒品危害防制條例第10條
施用第一級毒品者，處6月以上5年以下有期徒刑。
施用第二級毒品者，處3年以下有期徒刑。


司法院資訊處製作；財團法人民間司法改革基金會備份。
